【裁判字號】    97,審訴,4474
【裁判日期】    971117
【裁判案由】    毒品危害防制條例
【裁判全文】
臺灣高雄地方法院刑事判決            97年度審訴字第4474號
公  訴  人  臺灣高雄地方法院檢察署檢察官
被      告  甲○○
上列被告因毒品危害防制條例案件，經檢察官提起公訴（97年度
毒偵字第6912號），本院改依簡式審判程序判決如下：
    主  文
甲○○施用第一級毒品，累犯，處有期徒刑捌月。扣案海洛因壹
包（含包裝袋，驗後淨重零點零肆伍公克），沒收銷燬之。
    事  實
一、甲○○前因施用毒品案件，經本院以民國89年度毒聲字第41
    05號裁定送觀察、勒戒後，因無繼續施用毒品傾向，於89年
    6 月28日執行完畢釋放。又於92年間因施用毒品案件，經本
    院以92年度毒聲字第2182號號裁定送觀察、勒戒後，因有繼
    續施用毒品傾向，除經本院以92年度毒聲字第3451號裁定令
    入戒治處所施以強制戒治外，並經本院以92年度易字第1323
    號判決判處有期徒刑8 月確定。復因竊盜案件，分經本院以
    91年度易字第2443號、92年度易字第1150號等判決，各判處
    有期徒刑8 月確定。上開3 罪，其中2 罪經本院以92年度聲
    字2563號裁定應執行刑1 年3 月確定後，再與另1 罪接續執
    行，於94年8 月12日假釋出監，至94年9 月10日交付保護管
    束期滿止，因未撤銷假釋，所處有期徒刑視為執行完畢。詎
    不知警惕，竟基於施用第一級毒品海洛因之犯意，於97年7
    月30日22時52分採尿時起回溯96小時前之某時（不含公權力
    拘束時間），在高雄市前鎮區某國小廁所內，以將海洛因摻
    入香菸後，再以火點燃之方式，施用第一級毒品海洛因1 次
    。嗣於97年7 月30日21時許，甲○○騎乘機車行經高雄市○
    ○區○○路與高速公路口處，因闖越紅燈，為警攔查，乃主
    動將剛購得，不及施用之海洛因1 包（含包裝袋，驗前淨重
    0.055 公克，驗後淨重0.045 公克）交付警方，且經採尿送
    驗，結果呈可待因、嗎啡陽性反應。
二、案經高雄市政府警察局保安大隊報告臺灣高雄地方法院檢察
    署檢察官偵查起訴。
    理  由
一、本件被告所犯係死刑、無期徒刑、最輕本刑為3 年以上有期
    徒刑以外之罪，其於準備程序中，就被訴事實均為有罪之陳
    述，經本院告知簡式審判程序之旨，並聽取檢察官及被告之
    意見後，合議庭裁定由受命法官獨任進行簡式審判程序，合
    先敘明。
二、上開犯罪事實，業據被告於本院審理時坦白承認。而被告尿
    液經送高雄市立凱旋醫院鑑驗後，結果呈嗎啡陽性反應（係
    以GC／MS方式檢驗），有該醫院97年8 月13日濫用藥物尿液
    檢驗報告可參。另扣案海洛因1 包（含包裝袋，驗前淨重0.
    055 公克，驗後淨重0.045 公克），經送鑑驗後，亦呈嗎啡
    陽性反應，復有該高雄市立凱旋醫院97年8 月15日濫用藥物
    成品檢驗鑑定書可參。爰審酌(一)氣相層析質譜儀（GC／MS）
    乃目前就藥物篩檢結果必須進一步確認時最常採用之確認方
    法，因此在良好的操作條件之下，以氣相層析質譜儀作藥物
    及其代謝物之定性及定量分析，幾乎不會有偽陽性反應產生
    ，業經行政院國軍退除役官輔導委員會台北榮民總醫院於83
    年4 月7 日以（83）北總內字第03059 號函示明確。(二)又海
    洛因係嗎啡經化學合成之半人工合成品，毒性倍於嗎啡，其
    經吸食或施打入人體，經新陳代謝作用又分解成嗎啡，故海
    洛因在進入人體後，均以嗎啡型態排於尿液中，故於吸食或
    施打海洛因者尿液中，可檢出嗎啡陽性反應，業經憲兵司令
    部80年5 月7 日以（80）鑑驗字第1746號函示明確。從而，
    被告尿液經以氣相層析質譜儀鑑驗後，結果呈嗎啡陽性反應
    ，已如前述，是依前開函示意旨，被告自白核與事實相符，
    其施用第一級毒品海洛因1 次之犯行，堪以認定。
三、論罪科刑部分：
  (一)按犯毒品危害防制條例第10條之罪，經觀察、勒戒後，認無
    繼續施用毒品之傾向，應即釋放，並為不起訴處分；認有繼
    續施用毒品之傾向者，應由檢察官聲請法院裁定令入戒治處
    所施以強制戒治，至無繼續戒治之必要，強制戒治期滿，應
    即釋放，由檢察官為不起訴處分。經觀察勒戒、強制戒治執
    行完畢釋放後，5 年內再犯第10條之罪，依93年1 月9 日修
    正施行之毒品危害防制條例第23條第2 項規定意旨，應由檢
    察官偵查起訴。又依修正後之規定，僅限於「初犯」及「5
    年後再犯」二種情形，始應先經觀察、勒戒或強制戒治程序
    。倘被告於5 年內已再犯，經依法追訴處罰，縱其第3 次（
    或第3 次以上）再度施用毒品之時間，在初犯經觀察、勒戒
    或強制戒治執行完畢釋放5 年以後，已不合於「5 年後再犯
    」之規定，且因已於「5 年內再犯」，顯見其再犯率甚高，
    原實施觀察、勒戒或強制戒治，已無法收其實效，即應依該
    條例第10條處罰（最高法院97年度第5 次刑事庭會議決議參
    照）。
  (二)查被告前因施用毒品案件，經本院以89年度毒聲字第4105號
    裁定送觀察、勒戒後，因無繼續施用毒品傾向，於89年6 月
    28日執行完畢釋放。又於92年間因施用毒品案件，經本院以
    92年度毒聲字第2182號號裁定送觀察、勒戒後，因有繼續施
    用毒品傾向，除經本院以92年度毒聲字第3451號裁定令入戒
    治處所施以強制戒治外，並經本院以92年度易字第1323號判
    決判處有期徒刑8 月確定等情，有臺灣高雄地方法院檢察署
    刑案資料查註紀錄表、臺灣高等法院被告前案紀錄表及臺灣
    高雄地方法院被告院內索引卡紀錄表可證。因被告於觀察勒
    戒執行完畢釋放後，5 年內再犯毒品危害防制條例第10條之
    罪，且再犯本罪，是依前開說明，應依法論科。
  (三)另海洛因為毒品危害防制條例所稱之第一級毒品，此觀諸該
    條例第2 條第2 項第1 款甚明，被告施用上開毒品，核其所
    為，係違反毒品危害防制條例第10條第1 項施用第一級毒品
    罪。被告施用第一級毒品前持有第一級毒品之行為，本應論
    以持有之罪，惟該次持有毒品之低度行為均為其後施用毒品
    之高度行為所吸收，不另論罪。被告有如事實欄所載之前案
    紀錄之事實，有上開前案紀錄表可參，其受有期徒刑執行完
    畢後，5 年內再犯本件有期徒刑以上之罪，為累犯，應依刑
    法第47條第1 項之規定，加重其刑。又被告雖於警方未發覺
    之前，主動交付第一級毒品海洛因，惟該海洛因係被告於查
    獲前不久，向綽號「正仔」所購買，被告尚未施用即被查獲
    之事實，業據被告供明在卷（詳警卷第3 頁第5 行至第13行
    ）。顯見該被告並非施用扣案之海洛因，且被告亦於警詢中
    否認施用毒品犯行，是本件施用第一級毒品部分，尚難認符
    合自首之要件，惟因該海洛因係屬毒品，且係被告預備施用
    所用之物，爰依毒品危害防制條例第18條第1 項前段之規定
    ，宣告沒收銷燬之。另包裝袋部分，因與毒品難以析離，應
    視同海洛因，亦依同條例第18條第1 項前段之規定，宣告沒
    收銷燬之。至送驗耗損部分，因已滅失，爰不宣告沒收銷燬
    之。爰審酌被告經觀察勒戒、強制戒治後，均未戒絕毒品，
    另再施用毒品，顯見其自制力不足，無法擺脫毒品，故應藉
    由刑罰之執行，以收教化之功能，並參以被告犯後坦承施用
    毒品犯行，所犯係自傷行為，尚未害及他人，及被告施用第
    一級毒品1 次等一切情狀，量處如主文所示之刑，以資懲儆
    。
據上論斷，應依刑事訴訟法第273 條之1 第1 項、第299 條第1
項前段，毒品危害防制條例第10條第1 項、第18條第1 項前段，
刑法第11條、第47條第1 項，判決如主文。
本案經檢察官羅水郎到庭執行職務。
中    華    民    國    97    年    11    月    17    日
                  刑事第七庭    法  官  方百正
以上正本證明與原本無異。
如不服本判決應於收受本判決後10日內向本院提出上訴書狀，並
應敘述具體理由，如未敘述上訴理由者，應於上訴期間屆滿後20
日內補提理由書狀於本院（均須按他造當事人之人數附繕本）「
切勿逕送上級法院」。
中    華    民    國    97    年    11    月    17    日
                                書記官  黃園芳
附錄本判決論罪科刑所依據之法條：
毒品危害防制條例第10條
施用第一級毒品者，處 6 月以上 5 年以下有期徒刑。
施用第二級毒品者，處 3 年以下有期徒刑。


司法院資訊處製作；財團法人民間司法改革基金會備份。
